臺灣高等法院刑事判決               100年度上訴字第1717號
上  訴  人
即  被  告  林啟超
上列上訴人因違反毒品危害防制條例案件，不服臺灣士林地方法
院100年度審訴字第201號，中華民國100年4月22日第一審判決（
起訴案號：臺灣士林地方法院檢察署100年度毒偵字第109號），
提起上訴，本院判決如下：
    主  文
上訴駁回。
    理  由
一、依刑事訴訟法第350條、第361條、第362條、第367條規定，
    不服地方法院之第一審判決而上訴者，須提出上訴書狀，並
    應敘述具體理由，為上訴必備之程式；其所提出之書狀未敘
    述上訴理由，或僅曾以言詞陳述上訴理由者，均應於上訴期
    間屆滿後20日內補提理由書於第一審法院。第一審法院經形
    式審查，認逾期未補提上訴理由者，應定期間先命補正；逾
    期未補正者，為上訴不合法律上之程式，應以裁定駁回。倘
    已提出上訴理由，但所提非屬具體理由者，則由第二審法院
    以上訴不合法律上之程式，判決駁回。而所謂具體理由，必
    係依據卷內既有訴訟資料或提出新事證，指摘或表明第一審
    判決有何採證認事、用法或量刑等足以影響判決本旨之不當
    或違法，而構成應予撤銷之具體事由，始克當之（例如：依
    憑證據法則具體指出所採證據何以不具證據能力，或依憑卷
    證資料，明確指出所為證據證明力之判斷如何違背經驗、論
    理法則）；倘僅泛言原判決認定事實錯誤、違背法令、量刑
    失之過重或輕縱，而未依上揭意旨指出具體事由，或形式上
    雖已指出具體事由，然該事由縱使屬實，亦不足以認為原判
    決有何不當或違法者（例如：對不具有調查必要性之證據，
    法院未依聲請調查亦未說明理由，或援用證據不當，但除去
    該證據仍應為同一事實之認定），皆難謂係具體理由，俾與
    第二審上訴制度旨在請求第二審法院撤銷、變更第一審不當
    或違法之判決，以實現個案救濟之立法目的相契合，並節制
    濫行上訴，最高法院97年度台上字第892 號判決意旨參照。
二、原審判決略以：被告林啟超前於民國89年間，因施用毒品案
    件，經法院裁定送觀察、勒戒後，認有繼續施用毒品之傾向
    ，再裁定令入戒治處所施以強制戒治，於90年11月7 日強制
    戒治期滿執行完畢，並由臺灣板橋地方法院檢察署檢察官以
    90年度戒毒偵字第734 號為不起訴處分確定。復於93年間，
    因連續施用第1級、第2級毒品案件，經臺灣板橋地方法院以
    93年度訴字第1442號判決分別判處有期徒刑1年、4月，應執
    行有期徒刑1年2月，並與另犯竊盜案件所處之刑裁定應執行
    有期徒刑1年8月確定，於95年3月3日縮短刑期假釋出監，所
    餘期間付保護管束，於95年6月9日保護管束期滿未經撤銷假
    釋，視為執行完畢。又於95年間因2 次竊盜案件，經原審法
    院以95年度易字第1508號判決分別判處有期徒刑6 月、1 年
    ，應執行有期徒刑1 年4 月確定。再因2 次施用毒品案件，
    經本院以96年度上訴字第2656號判決分別判處有期徒刑7 月
    、7 月，各減為有期徒刑3月又15日、3月又15日，應執行有
    期徒刑5 月確定；又因施用毒品案件，經本院以96年度訴字
    第7號判決判處有期徒刑7月確定；因竊盜案件，經臺灣臺北
    地方法院以96年度易字第3 號判決判處有期徒刑10月確定；
    因竊盜案件，經原審法院以96年度易字第399 號判決判處有
    期徒刑9 月確定；因施用2 次毒品案件，經原審法院以96年
    度訴字第329 號判決各判處有期徒刑10月、10月，各減為有
    期徒刑5 月、5 月，應執行有期徒刑9 月確定；因竊盜案件
    ，經原審法院以96年度易字第661號判決判處有期徒刑6月確
    定；因竊盜案件，經臺灣臺北地方法院以96年度簡字第1385
    號判決判處有期徒刑6 月確定；因施用毒品案件，經臺灣臺
    北地方法院以97年度訴字第668 號判決判處有期徒刑10月，
    減為有期徒刑5 月確定。嗣上開各罪經裁定減刑，並經臺灣
    臺北地方法院以97年度聲字第2300號裁定應執行刑為有期徒
    刑3 年5 月確定，於99年6 月13日縮刑期滿執行完畢。詎其
    仍不知戒絕，復基於施用第1 級毒品海洛因之犯意，於99年
    12月19日某時許，在臺北市○○區○○路3 段其友人住處，
    以針筒注射之方式，施用海洛因1 次。嗣99年12月22日15時
    50分許，在臺北市○○區○○路155 號附近，因與友人李文
    （由檢察官另案偵辦）行跡可疑為警盤查，並當場扣得被
    告林啟超所有，預備供施用毒品所用之注射針筒2 支及其丟
    棄於路旁之第一級毒品海洛因1包（驗餘淨重0.053公克），
    經警採集其尿液送驗後，始查悉上情。案經臺北市政府警察
    局內湖分局報請臺灣士林地方法院檢察署檢察官偵查起訴等
    事實。業經被告林啟超於原審審理時坦承不諱，核與證人李
    文於警詢時及偵查中證述其與被告林啟超合資購買上開扣
    案毒品之情節大致相符，且被告經警採集其尿液，送請臺灣
    尖端先進生技醫藥股份有限公司以酵素免疫分析法初驗後，
    再以氣相層析質譜儀法複驗結果，確呈嗎啡陽性反應，有該
    公司100 年1 月7 日濫用藥物檢驗報告及臺北市政府警察局
    偵辦毒品案件尿液檢體委驗單影本各1 紙在卷可稽，扣案米
    白色粉末1包（驗餘淨重0.053公克），經交通部民用航空局
    航空醫務中心鑑驗結果，亦係第1 級毒品海洛因等情，有該
    局100年1月14日航藥鑑字第1000117號毒品鑑定書1紙附卷可
    憑。此外，復有扣案之注射針筒2支及蒐證照片8張可為佐證
    ，足認被告自白與事實相符。是核被告林啟超所為，係犯毒
    品危害防制條例第10條第1項之施用第1級毒品罪，其於施用
    前、後持有海洛因之低度行為，為施用之高度行為所吸收，
    不另論罪。又被告有如前開所載前案科刑及執行之情形，有
    本院被告前案紀錄表在卷可考，其於有期徒刑執行完畢後5
    年內，故意再犯本案有期徒刑以上之罪，為累犯，應依刑法
    第47 條第1項之規定加重其刑。原審審酌被告曾因施用毒品
    犯行而送觀察、勒戒、強制戒治及法院判處罪刑確定，仍不
    知悛悔，復再施用第1 級毒品，顯見其無戒絕之決心，惟念
    其施用毒品乃戕害自己身心健康，尚未危及他人，並考量其
    犯後坦承犯行之犯後態度，兼衡其犯罪之動機、目的、智識
    程度等一切情狀，量處有期徒刑11月，扣案之第1 級毒品海
    洛因1 包（驗餘淨重0. 053公克），應依毒品危害防制條例
    第18條第1項前段規定沒收銷燬之。至扣案之注射針筒2支，
    係被告所有預備供本案犯罪所用之物，業據其供明在卷，亦
    依刑法第38條第1項第2款之規定，併予宣告沒收。本院認原
    審已詳敘其所憑證據、認定理由及量刑依據。自形式上觀察
    ，原判決無認定事實錯誤、量刑瑕疵或違背法令之情形，核
    其認事用法，並無違誤，量刑堪稱妥適。
三、本件上訴人即被告不服原判決提起上訴，其100年5月27日上
    訴理由略以：被告已坦承犯行，深切省悟，為此請求從輕量
    刑云云。
四、經查：
(一)上開事實，業據被告於原審審理時坦承不諱，，核與證人李
    文於警詢時及偵查中證述情節大致相符，且其經警採集其
    尿液，送請臺灣尖端先進生技醫藥股份有限公司以酵素免疫
    分析法初驗後，再以氣相層析質譜儀法複驗結果，確呈嗎啡
    陽性反應，而扣案米白色粉末1包（驗餘淨重0.053公克），
    經交通部民用航空局航空醫務中心鑑驗結果，亦係第1 級毒
    品海洛因，復有扣案之注射針筒2支及蒐證照片8張可為佐證
    ，足認被告自白與事實相符，有如前述，足認被告犯行堪以
    認定。
(二)按量刑輕重，係屬事實審法院得依職權自由裁量之事項，倘
    已斟酌刑法第57條各款所列情狀而未逾越法定刑度，不得遽
    指為違法，最高法院72年度臺上字第6696號著有判例。查被
    告所犯毒品危害防制條例第10條第1項之施用第1級毒品罪，
    其法定刑分別為6月以上5年以下有期徒刑。又被告有上開所
    載犯罪科刑及執行情形，其於徒刑執行完畢後5 年內故意再
    犯有期徒刑以上之本罪，為累犯，應依刑法第47條第1 項之
    規定加重其刑。原審並審酌被告曾因施用毒品犯行而送觀察
    、勒戒、強制戒治及法院判處罪刑確定，仍不知悛悔，復再
    施用第1 級毒品，足見其無戒絕之決心，惟念其犯後坦承犯
    行，態度尚佳，且施用毒品乃戕害自己身心健康，尚未危及
    他人，兼衡其犯罪之動機、目的、智識程度等一切情狀，量
    被告有期徒刑11月。核其量刑要屬適法，無違比例原則，被
    告請求從輕量刑云云，尚無足採。
五、綜上所述，本件被告上訴意旨空言請求從輕量刑，並未指摘
    原審判決有何不當或違法之情形實際存在，亦無足以影響原
    審判決本旨，而構成應予撤銷之具體事由，核其內容非屬具
    體之上訴理由甚明。是被告上訴理由未能依卷內既有訴訟資
    料或提出新事證，指摘或表明第一審判決有何採證認事、用
    法等足以影響判決本旨之不當或違法，而構成應予撤銷之事
    由，自非屬得上訴第二審之具體理由。再者，本院自形式上
    以觀，認原審判決認事用法並無違法或不當，既如前述。揆
    諸首揭說明，被告提起第二審上訴不合法律上程式，爰不經
    言詞辯論以判決駁回之。
據上論斷，應依刑事訴訟法第367條前段、第372條，判決如主文
中    華    民    國    100    年    7    月    18    日
                  刑事第十五庭  審判長法  官  沈宜生
                                      法  官  林明俊
                                      法  官  吳炳桂
以上正本證明與原本無異。
如不服本判決，應於收受送達後10日內向本院提出上訴書狀，其
未敘述上訴之理由者並得於提起上訴後10日內向本院補提理由書
（均須按他造當事人之人數附繕本）「切勿逕送上級法院」。
                                      書記官  劉育君
中    華    民    國   100    年    7     月    19    日